臺灣高雄地方法院行政訴訟判決
110年度交字第404號
原      告  陳秉良  



被      告  高雄市政府交通局

代  表  人  張淑娟  
訴訟代理人  蘇健義  
上列當事人間交通裁決事件，原告不服被告民國110年10月4日高
市交裁字第32-BDH029109號裁決，提起行政訴訟，本院判決如下
：
    主  文
原告之訴駁回。
訴訟費用新臺幣參佰元由原告負擔。
    事實及理由
一、程序事項：按行政訴訟法第237條之7規定，交通裁決事件之
    裁判，得不經言詞辯論為之。本件屬交通裁決事件，依兩造
    所述各節及卷內資料其事證已臻明確，本院認無經言詞辯論
    之必要，爰不經言詞辯論而為判決。
二、事實概要：原告於民國110年7月7日15時23分許駕駛車牌號
    碼000-0000號普通重型機車（下稱系爭機車），在高雄市三
    民區民族一路與裕誠路口（機車道）(下稱系爭路口)，因有
    「駕車行經有燈光號誌管制之交岔路口闖紅燈」之違規行為
    ，經高雄市政府警察局交通警察大隊（下稱舉發機關）員警
    填掣高市警交相字第BDH029109號舉發違反道路交通管理事
    件通知單（下稱舉發通知單）逕行舉發。嗣原告於應到案日
    期前之110年8月10日陳述不服，經被告函詢舉發機關後，認
    原告確有上揭違規行為，乃依道路交通管理處罰條例（下稱
    處罰條例）第53條第1項、第63條第1項第3款規定，於110年
    10月4日開立高市交裁字第32-BDH029109號裁決書（下稱原
    處分），裁處原告「罰鍰新臺幣（下同）1,800元，並記違
    規點數3點」。原告不服，提起本件行政訴訟。
三、原告主張：原告是於黃燈顯示時進入紅綠燈管制區內，舉發
    機關僅交付1張原告已路過紅綠燈管制區之外的照片，而一
    再拒絕提供原告進入紅綠燈管制區內之前的那一刻紅綠燈顯
    示照片，何以證明原告有闖紅燈之行為等語。並聲明：原處
    分撤銷。
四、被告則以：
　㈠按「闖紅燈」行為之認定，於處罰條例中並未見相關之解釋
    ，而依道路交通標誌標線號誌設置規則第170條第1項規定：
    「停止線用以指示行駛車輛停止之界線，車輛停止時，其前
    懸部分不得伸越該線。」及同規則第206條第1項第5款(一)
    規定：「車輛面對圓形紅燈表示禁止通行，不得超越停止線
    或進入路口。」，是若據此認定超越停止線即為闖紅燈，則
    一般大眾恐難以接受，亦非處罰條例當初立法精神。故為促
    使駕駛人回歸對標線之認知，同時兼顧執法技術層面與大眾
    接受程度，茲將面對圓形紅燈時超越停止線或闖紅燈之認定
    敘述如後：⒈車輛面對圓形紅燈時仍逕予穿越路口至銜接路
    段，含左轉直行、迴轉及右轉（依箭頭綠燈允許行駛者除外
    ）即視為闖紅燈之行為。⒉有繪設路口範圍者：車輛無視於
    紅燈警示，有穿越路口之意圖，而車身已伸入路口範圍亦視
    同闖紅燈；若僅伸越停止線而未達路口範圍者，則視為不遵
    守標線指示。⒊無繪設路口範圍者：以車輛無視於紅燈號誌
    ，而有穿越路口之企圖，其車身並已伸越停止線並足以妨害
    其他方向人（若有行人穿越道）、車通行者亦以闖紅燈論處
    ；若僅車身伸越停止線則以不遵守標線指示視之。⒋目前交
    岔路口已繪設網狀黃線區者暫以該範圍視作路口。此業經交
    通部於82年4月22日以交路字第009811號函釋在案。而上開
    函釋，核屬交通部基於主管權責，就法令執行層面所為之解
    釋，亦符合首揭法律之立法本旨，更無逾越如法律規定紅燈
    不得闖越之規範目的，及擴張適用範圍，自為合法有效之解
    釋，而得予以援用。
　㈡經舉發機關查復：「本市三民區民族一路與裕誠路口(機車道
    )固定式闖紅燈照相設備係採線圈感應式啟動，採證照片所
    顯示黃、紅燈啟亮秒數，係連結該路口號誌訊號，與實際運
    作時制同步，當號誌轉為紅燈，車體通過停止線(感應區)時
    方能啟動相機執行照相，依主機設定模式自動連拍二張照片
    ，倘行駛中車輛係於綠燈或黃燈號誌時通過停止線，則不會
    啟動相機拍照。經檢視採證照片，該路口黃燈啟亮時間為4
    秒，然旨揭車輛於紅燈啟亮2.3秒時猶超越停止線觸動照相
    ，因車輛在通過停止線後才驅動照相機拍攝照片，拍照位置
    無誤，第二張採證照片顯示該車於紅燈啟亮3.5秒時仍繼續
    行駛進入路口逾行人穿越道，已影響其他方向行人、車輛路
    權，採證照片足資佐證，依法舉發殆無疑義。」。復查採證
    相片中於該車道穿越停止線之車輛即為原告車輛，亦無其他
    車輛觸動照相機之可能。故原告係面對圓形紅燈時通過停止
    線並逾越行人穿越道，要無疑義。是原告於前揭時間、地點
    確有「駕車行經有燈光號誌管制之交岔路口闖紅燈」之違規
    事實，被告據以裁處，洵無不合等語，資為抗辯。
　㈢並聲明：原告之訴駁回。
五、本院之判斷：
  ㈠按「汽車駕駛人，行經有燈光號誌管制之交岔路口闖紅燈者
    ，處1,800元以上5,400元以下罰鍰」；「汽車駕駛人有下列
    各款所列條款之一者，除依原條款處罰鍰外，並予記點：……
    3.有第43條、第53條或第53條之1情形之一者，各記違規點
    數3點。」，處罰條例第53條第1項、第63條第1項第3款分別
    定有明文。再按違反道路交通管理事件統一裁罰基準及處理
    細則（下稱處理細則）第1條規定：「本細則依道路交通管
    理處罰條例第92條第4項規定訂定之。」第2條規定：「（第
    1項）處理違反道路交通管理事件之程序及統一裁罰基準依
    本細則之規定辦理。（第2項）前項統一裁罰基準，如附件
    違反道路交通管理事件統一裁罰基準表(下稱裁罰基準表)。
    」上開處理細則之規定，就其立法目的及功能，乃為防止處
    罰機關枉縱或偏頗，依處罰條例第92條第4項所授權交通部
    會同內政部訂定處理細則及其附件裁罰基準表，用以維持裁
    罰之統一性與全國因違反道路交通管理事件受處罰民眾之公
    平，不因裁決人員不同，而生偏頗，寓有避免各監理機關於
    相同事件恣意為不同裁罰之功能，並非法所不許，於憲法上
    保障人民財產權之意旨並無牴觸（此並有司法院釋字第511
    號解釋理由書意旨足資參照），並無違反法律保留原則。而
    依裁罰基準表的記載，機車駕駛人行經有燈光號誌管制之交
    岔路口闖紅燈，期限內繳納或到案聽候裁決者，應處罰鍰1,
    800元，並記違規點數3點，核此規定，既係基於母法之授權
    而為訂定，且就處理細則附件所示裁罰基準表中有關處罰條
    例第53條第1項規定之裁罰基準內容，並未牴觸母法，被告
    自得依此基準而為裁罰。
  ㈡本件如事實概要欄所述之原告違規事實，有舉發通知單、原
    處分之裁決書、送達證書、高雄市政府警察局交通警察大隊
    110年11月8日高市警交逕字第11072447100號函、110年9月3
    0日高市警交逕字第11072103400號書函、110年9月15日高市
    警交逕字第11072022400號書函、高雄市政府警察局110年8
    月17日高市警交字第11034615400號書函、採證照片等在卷
    可稽(本院卷第79至96頁)，洵堪認定為真。
  ㈢原告雖以前開情詞為主張，惟按道路交通安全規則第102 條
    第1 項第1 款規定：「汽車行駛至交岔路口，其行進、轉彎
    ，應依下列規定：一、應遵守燈光號誌或交通指揮人員之指
    揮，遇有交通指揮人員指揮與燈光號誌並用時，以交通指揮
    人員之指揮為準。另道路交通標誌標線號誌設置規則第206 
    條第5 款第1目則規定：「行車管制號誌各燈號顯示之意義
    如左：五、圓形紅燈㈠車輛面對圓形紅燈表示禁止通行，不
    得超越停止線或進入路口。」。又交通部82年4 月22日交路
    （82）字第009811號函釋：「車輛面對圓形紅燈時仍逕予穿
    越路口至銜接路段，含左轉、直行、迴轉及右轉（依箭頭綠
    燈允許行駛者除外）即視為闖紅燈之行為。」，而該函釋核
    屬交通部基於主管權責，就法令執行層面所為之解釋，與法
    律之本旨並無違誤，除「紅燈右轉」之行為業另以處罰條例
    第53條第2 項規範外，自得予以援用。經檢視本件採證照片
    2張，其中第一張照片上方顯示：「日期：2021/07/07、時
    間：15:23:19、速限：040km/h、黃燈：4秒、紅燈：2.3秒
    、車道：1」，第二張照片上方顯示：「日期：2021/07/07
    、時間：15:23:20、速限：040km/h、黃燈：4秒、紅燈：3.
    5秒、車道：1」(本院卷第95至96頁)；再參諸高雄市政府警
    察局交通警察大隊111年8月18日高市警交逕字第1117192120
    0號函略以：「(一)查本市三民區民族一路與裕誠路口(機車
    道)固定式闖紅燈照相設備係採線圈感應式啟動，採證照片
    所顯示黃、紅燈啟亮秒數，係連結該路口號誌訊號，與實際
    運作時制同步，當號誌轉為紅燈，車體通過停止線(感應區)
    時方能啟動相機執行照相，依主機設定模式自動連拍二張照
    片，倘行駛中車輛係於綠燈或黃燈號誌時通停止線，則不會
    啟動相機拍照。經檢視第一張採證照片顯示『紅燈2.3秒』係
    指原告車輛於紅燈已啟亮2.3秒時猶超過停止線後才驅動照
    相機拍攝照片。(二)本件線圈感應啟動照相機拍攝需車輛前
    後輪均通過停止線始會開始拍攝第一張照片。(三)經現地實
    際量測本件違規路口停止線至第一張採證照片中原告車輛間
    之距離為4.4公尺，第一張與第二張採證照片中原告車輛之
    距離為21.1公尺」等語(本院卷第145頁)。可知系爭車輛乃
    於系爭路口黃燈秒數4秒、紅燈秒數2.3秒後，遭該路口闖紅
    燈照相設備拍攝第一張照片，嗣於紅燈啟亮後3.5秒再拍攝
    第二張照片；依前開2張取證照片以及系爭車輛行駛距離推
    知，原告當時車速約為63.3公里(計算式：21.1公尺÷1.2秒
    【3.5秒－2.3秒】×60×60÷1000＝63.3)，而第一張照片中系爭
    車輛距離停止線之距離為4.4公尺，依原告當時車速計算，
    其1秒鐘可行駛前進之距離約為17.58公尺(計算式：63.3÷60
    ÷60×1000＝17.58)，則系爭車輛自越過停止線至第一張照片
    中系爭車輛所在位置所需時間僅約0.25秒(計算式：4.4÷17.
    58＝0.25)，顯見系爭車輛通過停止線當時系爭路口之號誌燈
    早已啟亮為紅燈，原告猶逕自越過停止線並闖越路口，顯已
    違反前揭關於駕駛人應遵守燈光號誌之明文規定，其行為自
    已符合前開交通部函釋所稱「闖紅燈」之定義要件，故原告
    前開主張，實無足採。
六、綜上所陳，原告於上開時間、地點確有駕車行經有燈光號誌
    管制之交岔路口闖紅燈之違規行為。原處分經核並無違誤，
    原告徒執前詞訴請撤銷原處分，為無理由，應予駁回。
七、本件判決基礎已臻明確，兩造其餘之攻擊防禦方法及訴訟資
    料經本院斟酌後，核與判決不生影響，無一一論述之必要，
    併予敘明。
八、本件第一審裁判費為300元，應由原告負擔，爰確定第一審
    訴訟費用額如主文第2項所示。
據上論結，本件原告之訴為無理由，依行政訴訟法第237條之7、
第237 條之8 第1 項、第237 條之9 第1 項、第236 條、第98條
第1 項前段，判決如主文。
中　　華　　民　　國　　111 　年　　9 　　月　　15　　日
　　　　　　　　　行政訴訟庭  法  官  謝琬萍
以上正本係照原本作成。　　　　　　　　　　 
如不服本判決，應於判決送達後20日內，向本院提出上訴狀並表
 明上訴理由（原判決所違背之法令及其具體內容或依訴訟資料
可 認為原判決有違背法令之具體事實），其未載明上訴理由者
，應 於提出上訴後20日內向本院補提理由書（上訴狀及上訴理
由書 均須按他造人數附繕本，如未按期補提上訴理由書，則逕
予駁回 上訴），並應繳納上訴裁判費新臺幣750元。   
中　　華　　民　　國　　111 　年　　9 　　月　　16　　日
                               書記官  林麗文